【裁判字號】    98,台上,3485
【裁判日期】    980618
【裁判案由】    殺人等罪
【裁判全文】
最高法院刑事判決            九十八年度台上字第三四八五號
上  訴  人  甲○○
                    之13號（
上列上訴人因殺人等罪案件，不服台灣高等法院台中分院中華民
國九十八年四月二十三日第二審判決（九十八年度上訴字第二二
八號，起訴案號：台灣台中地方法院檢察署九十七年度偵字第二
四六三號），提起上訴，本院判決如下：
    主  文
上訴駁回。
    理  由
按刑事訴訟法第三百七十七條規定：上訴於第三審法院，非以判
決違背法令為理由不得為之；是提起第三審上訴，應以原判決違
背法令為理由，係屬法定要件；如果上訴理由書狀並未依據卷內
訴訟資料具體指摘原判決不適用何種法則或如何適用不當，或所
指摘原判決違法情事，顯與法律規定得為第三審上訴理由之違法
情形不相適合時，均應認其上訴為違背法律上之程式，予以駁回
。本件原判決維持第一審分別論處上訴人甲○○放火燒燬現未有
人所在之他人所有建築物未遂（累犯，處有期徒刑三年）及殺人
未遂（累犯，處有期徒刑六年）等罪刑部分，駁回上訴人就該等
部分在第二審之上訴（第一審論處上訴人以非法方法剝奪人之行
動自由、以加害生命之事，恐嚇他人致生危害於安全等罪刑部分
，未據提起第二審上訴已確定）。上訴人之上訴意旨略稱：（一
）上訴人一再辯稱：警詢時，因遭員警陳台安等人刑求取供，始
為如警詢筆錄所載之供述等語；再依警方檢送之警詢錄音帶所示
，該警詢錄音並非全程為之，其間有數度中斷，則於警詢錄音中
斷期間，究竟發生何事﹖已非無疑﹖又據證人即承辦員警林正雄
、陳台安證稱：當日係先讓上訴人陳述後，再整理成筆錄，這是
向來的做法等語，足見警員製作本件警詢筆錄時，並未全程連續
錄音，警詢筆錄之記載，更是事後製作，該筆錄顯有虛偽造假或
誇大渲染的情形，依刑事訴訟法第一百五十六條第一項規定，自
不得作為證據，原判決仍採納作為認定上訴人有罪之依據，有適
用法則不當之違法。（二）證人蘇耀永之證述，祇能證明案發當
晚有一輛黑色ＳＯＬＩＯ自用小客車出現在遭縱火地點附近等情
，並不能證明該車即係上訴人所駕駛。況且縱令堪認該車係上訴
人所駕駛，依憑證人蘇耀永證稱：伊是出去買東西時，看到有一
台沒開大燈的黑色（或其他深色）ＳＯＬＩＯ自用小客車出現在
現場，伊買東西回來後，就看到活動中心有火災，消防隊在救火
等語，足見證人蘇耀永並未目擊是否係上訴人縱火，其證述不得
採為不利於上訴人認定之依據，原審竟仍採為判決上訴人有罪之
基礎，自屬違背法令。（三）證人唐尹庭於第一審係證稱：當時
伊在家中，從家裡的窗戶見到活動中心有火光，並見到上訴人駕
駛之黑色ＳＯＬＩＯ在對面街上等語，詎其於第一審履勘現場時
改稱：「（問：妳當時在何處看到起火之情形？）當時我在伯
父家一樓的窗口Ａ處，看到活動中心的出入通道有火光，並且聽
到叭滋叭滋的聲音，那時我有出來到窗戶Ｂ的走道上看，就有看
到那台黑色同型的自小客車在本街上，至於是停止或行駛中我已
不記得」，顯見其最初係因挾怨報復而偽證，嗣於現場發現現場
狀況與其所供不符，乃為脫免偽證罪責而改口，其證言明顯不實
。況且上訴人與唐尹庭早因分手糾紛，迭啟爭執，並非毫無怨隙
，依吾人日常生活經驗判斷，其自有構陷上訴人之可能；原判決
竟於論處上訴人放火燒燬現未有人所在之他人所有建築物未遂罪
刑部分謂：「其時隔日久，記憶難免脫誤，其證詞尚非不可採信
」，於論處上訴人殺人未遂部分稱：「遭上訴人恐嚇、傷害等
犯行，其記憶必定深刻，縱日久亦無記憶不清之情事」，原判決
採證認事自由判斷之職權行使，顯違經驗法則，且有理由矛盾之
違法。（四）依吾人生活經驗，美工刀較水果刀、菜刀鋒利，持
之傷人所造成之傷口，亦較平整，於雙方掙扎、扭打時，亦應留
下數道傷口；上訴人若有殺害唐尹庭之故意，伊持美工刀劃過唐
女頸部時，祇須略加施力，即足以致命，豈會僅造成零點三公分
至零點五公分不等之淺層不規則撕裂傷一道﹖如上訴人主觀上有
置唐尹庭於死之意圖，豈會如此﹖原判決在無其他積極證據足以
證明上訴人有殺人故意之情況下，僅以頸部為人身要害，上訴人
持美工刀抵住唐尹庭頸部，即認定上訴人有殺人之意圖，其採證
顯然違背證據法則。（五）原判決理由雖謂：「被告（指上訴人
，下同）所持美工刀如非先割穿被害人衣領，所造成傷勢自將更
深廣，足見被告當時下手力道之猛烈」；惟卷附被害人唐尹庭受
傷後之照片，僅顯示其外套沾有血跡，並無任何破損，此顯與上
訴人於第一審供稱：「刀子有劃到外套」不符；原審既未勘驗唐
尹庭當時身著之外套，何以知悉該外套屬包覆頸部款式﹖何以得
悉該外套衣領曾遭上訴人持美工刀割破﹖以及唐女頸部傷口係上
訴人割劃一刀所致﹖原判決就上開事實，俱未調查，即以推測或
擬制之詞，認定上訴人有殺害唐尹庭之意圖，自屬違法。（六）
依據上訴人於原審提出之原審法院九十七年度上易字第三四五號
刑事判決所示，於行為人下手情狀與被害人所受傷勢，均較本件
為重之情形，原審法院仍認行為人無殺人故意，而僅論以傷害罪
名，於並無積極證據足以證明上訴人有殺人故意之情況下，認
定上訴人有殺害唐尹庭之意圖，自與採證法則有違等語。
惟查：原判決綜合卷內證據資料並依憑調查證據之結果，認定上
訴人有其事實欄所載之放火燒燬現未有人所在之他人所有建築物
未遂及殺人未遂等犯行，已於理由內詳敘其調查證據之結果及取
捨證據認定之理由，並就上訴人否認犯罪所持之辯解，認非可採
，以及卷附和解書之記載，係唐尹庭於不得已迫於無奈之狀況下
始行簽名，認非可執為有利於上訴人認定之依據，分別予以指駁
或說明。復說明援引作為判決基礎之上訴人警詢筆錄係出於上訴
人自由意志，應具證據能力所憑之理由（見原判決正本第三頁第
二七行至第六頁第三行）。復說明認定應以證人唐尹庭於第一審
法院履勘現場時所述較為接近真實，以及上訴人持美工刀劃割唐
尹庭頸部時確有殺人故意等情所憑之理由（見原判決正本第十頁
第十九行至第十一頁第十九行、第十五頁第二十行至第十六頁第
十五行）。從形式上觀察，原判決並無適用法則不當、理由矛盾
、採證違背證據法則等違背法令之情形。上訴意旨（一）、（四
）均置原判決事實欄明確認定及理由內已詳予說明之事項於不顧
，徒憑己意，或就事實審法院證據取捨及證明力自由判斷職權之
合法行使，再為單純事實上爭執；或仍執原判決已詳予敘明係出
於自由意志應具證據能力之上訴人警詢供述，任意指摘原判決採
證違法；俱不足以辨識原判決已具備違背法令之形式要件。再依
原判決理由說明，係以上訴人供認確係駕駛車號１７８５—ＦＫ
黑色、台鈴ＳＯＬＩＯ五門自小客車代步，伊與唐尹庭分手後就
時常駕車於唐女家附近徘徊，是想如果能遇見唐女，想和她深談
，懇求她原諒等語，與證人蘇耀永於偵查中證稱：「（問：【民
國】九十七年一月十一日半夜二時四十八分在東勢鎮本街48巷巷
內之火災，你有無看到當時的情形？）我當時睡不著，想出門買
東西，出來的時候，有看到可疑車輛黑色ＳＯＬＩＯ在我家門口
，沒有開大燈，來回繞了三次，我就覺得很可疑，車子開慢慢的
，又沒有開大燈」、「我買了東西又到公園散一下步，回來的時
候就看到消防車在滅火」、證人唐尹庭在第一審履勘現場時證稱
：「（問：妳當時在何處看到起火之情形？）當時我在伯父家一
樓的窗口Ａ處，看到活動中心的出入通道有火光，並且聽到叭滋
叭滋的聲音，那時我有出來到窗戶Ｂ的走道上看，就有看到那台
黑色同型的自小客車在本街上」，以及證人蘇耀永所住居之台中
縣東勢鎮○○里○街三六號，經第一審勘查現場，發現確實係位
於本案活動中心同側街上等證據資料，相互印證，認定：「上訴
人於本件火災案發前確實在火災現場周遭出沒」；復再依憑前開
調查證據之結果及上訴人於警詢供認之縱火過程，認定：「被告
（指上訴人）於警詢及偵查中所供，乃虛實參半，其中有關無法
查證之『阿忠』、『阿杰』及係該二人購買汽油下手縱火等節，
乃屬虛假；而關於縱火之經歷、過程所為之供述，應與事實相符
」。顯非僅憑證人蘇耀永於偵查中、證人唐尹庭在第一審履驗現
場時之證述，作為認定上訴人涉犯放火燒燬現未有人所在之他人
所有建築物未遂犯行之證據。上訴意旨（二）、（三）均就事實
審法院採證認事及證據證明力自由判斷職權之合法行使，再為單
純事實上爭執，皆非合法之第三審上訴理由。再依卷附被害人唐
尹庭受傷後之照片所示，其當時確係身著厚重之羽絨外套，其受
傷後該外套衣領部位沾染有大量血跡（見警局卷第四八頁）；則
原判決以該等照片呈現之情形，與上訴人在第一審供稱：「（問
：當時有割穿被害人的衣領？）有，在後面的地方」，以及被害
人唐尹庭後頸部淺層撕裂傷長十公分、深０‧三至０‧五公分之
傷口，經癒後仍留下長達近七‧五公分之疤痕，有第一審法院當
庭勘驗之相片在卷可稽等證據，相互勾稽，認定：「被告所持美
工刀如非先割穿被害人衣領，所造成傷勢自將更深廣，足見被告
當時下手力道之猛烈」，核屬事實審法院採證認事自由判斷職權
之合法行使，並未違法。上訴意旨（五）執此指摘原審僅以推測
或擬制之詞，認定上訴人有殺害唐尹庭之意圖云云，自非依據卷
內資料而為主張。至於原審雖未勘驗唐尹庭當時身著之外套，惟
原審審判長於審判期日，就被訴之犯罪事實為訊問前，詢問上訴
人及其選任辯護人郭隆偉律師：「尚有證據請求調查？」，均答
稱：「沒有」（見原審卷第一一一頁）。上訴意旨（五）至法律
審之本院，始又另執原審未勘驗被害人唐尹庭受害時身著之外套
云云，指摘原判決證據調查未盡，自非依據卷內資料而為主張。
又本件情形，與原審法院九十七年度上易字第三四五號刑事判決
（下稱另案判決）所認定之事實，並非相同，要難比附援引。上
訴意旨（六）執原審另案判決指摘原判決採證違法，顯與法律規
定得為第三審上訴理由之違法情形不相適合。本件上訴違背法律
上之程式，予以駁回。
據上論結，應依刑事訴訟法第三百九十五條前段，判決如主文。
中    華    民    國  九十八  年    六    月   十八   日
                      最高法院刑事第七庭
                          審判長法官  林  永  茂
                                法官  吳  昆  仁
                                法官  蘇  振  堂
                                法官  蕭  仰  歸
                                法官  林  立  華
      本件正本證明與原本無異
                                      書  記  官
中    華    民    國  九十八  年    六    月  二十五  日
                                                      Ｑ


司法院資訊處製作；財團法人民間司法改革基金會備份。
